臺灣高等法院刑事判決　　　　　　　　96年度上訴字第3493號
上　訴　人
即　被　告　甲○○
指定辯護人　本院公設辯護人　陳德仁
上列上訴人因違反槍砲彈藥刀械管制條例案件，不服臺灣新竹地
方法院95年度訴字第724號，中華民國96年6月25日第一審判決（
起訴案號：臺灣新竹地方法院檢察署95年度偵字第240號、95年
度偵緝字第7號），提起上訴，本院判決如下：
    主  文
原判決關於未經許可持有子彈暨定執行刑部分撤銷。
甲○○未經許可，持有子彈，處有期徒肆月，併科罰金新臺幣貳
萬元，罰金如易服勞役以新臺幣仟元折算壹日；減為有期徒貳
月，併科罰金新臺幣壹萬元，罰金如易服勞役以新臺幣仟元折
算壹日。
其他上訴駁回。
上開撤銷改判及上訴駁回部分所處之刑，應執行有期徒刑年肆
月，併科罰金新臺幣伍萬元，罰金如易服勞役以新臺幣仟元折
算壹日。扣案仿BERETTA廠84型半自動手槍製造之玩具手槍換裝
土造金屬槍管而成之改造手槍壹支（含彈匣壹個、槍枝管制編號
00000000 00號）沒收之。
    事  實
一、甲○○明知非經主管機關許可，不得持有可發射子彈具有殺
    傷力之槍枝及子彈：
  (一)於民國94年8月間，與姓名年籍不詳綽號「阿瀚」之友人在
    新竹縣新豐鄉○○街40巷35弄5衖11號住處附近之公園內飲
    酒聊天，「阿瀚」離去後，甲○○發現「阿瀚」所有具殺傷
    力之仿BERETTA廠84型半自動手槍製造之玩具手槍換裝土造
    金屬槍管而成之改造手槍1支（含彈匣1個、槍枝管制編號00
    00000000號）、具殺傷力直徑約8.99mm金屬彈頭之土造子彈
    1顆、具殺傷力直徑約8.97mm金屬彈頭之土造子彈1顆，暨均
    不具殺傷力之直徑約8.99mm金屬彈頭惟無火藥及底火之土造
    子彈1顆、玩具金屬彈殼4顆（扣押物品清單記載為「空包彈
    4顆」）、彈殼3顆（起訴書漏載）遺留於公園內，竟基於持
    有可發射子彈具有殺傷力之槍彈之犯意，將之攜回所使用車
    牌號碼AD-4742號自用小客車內，未經許可而持有具殺傷力
    之槍枝及子彈，旋於1、2日後，再將其中具殺傷力之土造子
    彈2顆、不具殺傷力之土造子彈1顆、不具殺傷力之彈殼3顆
    攜回新竹縣新豐鄉○○街40巷35弄5衖11號住處。嗣為警於
    94年9月21日上午10時50分許，在上開住處搜索查獲，並在
    甲○○之房間內扣得上開具殺傷力直徑約8.99mm金屬彈頭之
    土造子彈1顆、具殺傷力直徑約8.97mm金屬彈頭之土造子彈1
    顆、暨均不具殺傷力之土造子彈1顆、彈殼3顆；另在甲○○
    所使用車牌號碼AD-4742號自用小客車駕駛座腳踏板下扣得
    上開具殺傷力之仿BERETTA廠84型半自動手槍製造之玩具手
    槍換裝土造金屬槍管而成之改造手槍1支（含彈匣1個、槍枝
    管制編號0000000000號）、不具殺傷力之玩具金屬彈殼4顆
    。
  (二)甲○○另行起意，基於持有可發射子彈具有殺傷力之子彈之
    犯意，於94年12月31日，在新竹縣新豐鄉○○街40巷35弄5
    衖11號住處，向姓名年籍不詳之人，取得具殺傷力由直徑9.
    44mm長度18.90mm金屬彈殼及直徑8.84mm金屬彈頭組合而成
    之土造子彈1顆及均不具殺傷力由直徑9.44mm長度18.90mm
    金屬彈殼及直徑8.84mm金屬彈頭組合而成之土造子彈2顆、
    直徑8.96mm長度18.05mm金屬彈殼及直徑8.14mm金屬彈頭組
    合而成之土造子彈2顆、不具殺傷力仿BERETTA廠92FS型半自
    動手槍所製造於槍管內加裝金屬襯管改造而成之改造手槍1
    支（含彈匣1個、槍枝管制編號0000000000）、不具殺傷力
    仿WALTHER廠PPK/S型半自動手槍製造之槍枝換裝土造金屬槍
    管改造而成之改造手槍1支（含彈匣1個、槍枝管制編號0000
    000000），未經許可而持有上開具殺傷力之子彈。嗣為警於
    95 年1月1日晚上18時20分許，在新竹縣新豐鄉○○路246號
    前，經甲○○同意，對其所駕駛車牌號碼AD-4742號自用小
    客車進行搜索扣得毒品後；再經其同意，於同日晚上18時45
    分許，前往其上址住處進行搜索，而在其住處2樓樓梯間扣
    得以紫色塑膠袋包裝內有黑色及綠色手提袋各1只用以放置
    上開具殺傷力由直徑9.44mm長度18.90mm金屬彈殼及直徑
    8.84mm金屬彈頭組合而成之土造子彈1顆及均不具殺傷力之
    土造子彈4顆、改造手槍2支。
二、案經新竹縣警察局移送及新竹縣警察局竹北分局報告臺灣新
    竹地方法院檢察署檢察官偵查起訴。
    理  由
一、按本案認定事實所引用之文書證據、物證等證據，並無證據
    證明係公務員違背法定程式所取得，亦無刑事訴訟法第159
    條之4之顯有不可信之情況與不得作為證據之情形，自應認
    有證據能力，此合先敘明。
二、得心證之理由：
　(一)上訴人即被告甲○○於原審對於犯罪事實(一)之持有槍彈犯行
    坦認不諱；94年9月21日上午10時50分許，經警搜索被告住
    處後，在其房間內扣得具殺傷力直徑約8.99mm金屬彈頭之土
    造子彈1顆、具殺傷力直徑約8.97mm金屬彈頭之土造子彈1顆
    、暨均不具殺傷力直徑約8.99mm金屬彈頭之土造子彈1顆、
    彈殼3顆；另在甲○○所使用車牌號碼AD-4742號自用小客車
    駕駛座腳踏板下扣得上開具殺傷力之仿BERETTA廠84型半自
    動手槍製造之玩具手槍換裝土造金屬槍管而成之改造手槍1
    支（含彈匣1個、槍枝管制編號0000000000號）、不具殺傷
    力之玩具金屬彈殼4顆等情，亦有卷附搜索扣押筆錄、扣押
    物品目錄表（見94年度偵字第5271號卷第12-15頁）、搜索
    現場及扣押物照片15張（見同卷宗第17-24頁）可資佐證。
    扣案槍彈經送內政部警政署刑事警察局鑑定結果：送鑑改造
    手槍1枝（含彈匣1個、槍枝管制編號0000000000）認係由仿
    BERETTA廠84型半自動手槍製造之玩具手槍換裝土造金屬槍
    管而成之改造手槍，機械性能良好，可擊發適用子彈，認具
    殺傷力；另送鑑改造子彈7顆，4顆認均係玩具金屬彈殼，1
    顆認係具直徑約8.99mm金屬彈頭之土造子彈，經檢視，不具
    火藥及底火，非為完整之子彈，認不具殺傷力，1顆認係具
    直徑約8.99mm金屬彈頭之土造子彈，經實際試射，可擊發，
    認具殺傷力，1顆認係具直徑約8.97mm金屬彈頭之土造子彈
    ，經實際試射，可擊發，認具殺傷力，亦有該局94年10月7
    日刑鑑字第0940151780號槍彈鑑定書存卷可稽（見94年度核
    退偵字第233號卷第2-6頁），核與被告之自白相符，上訴人
    即被告於本院審理雖辯稱：第一次查獲的槍枝並非我所有，
    是阿瀚忘了帶走，用袋子裝著，當天我曾經開車追逐阿瀚並
    打電話叫阿瀚拿走，阿瀚叫我先幫他保管，以後再來拿回，
    我不知道是槍枝子彈，惟查，被告於原審已坦承持有事實欄
    所載之槍枝及子彈（詳原審卷第31、117頁），於偵查中亦
    供稱在公園裡阿瀚曾拿槍出來把玩（見偵字第5271號卷第33
    頁），嗣後該殺傷力之槍枝就一直放在車上等情，被告將該
    槍枝放在車上，子彈藏放其住處，長達一個多月非法持有具
    殺傷力之槍枝子彈，情至灼然，自不因該槍枝子彈非其所有
    得卸免其刑責，所辯諉無可採。
  (二)另被告於原審坦認95年1月1日晚上18時45分許，為警在其住
    處搜索扣得具殺傷力由直徑9.44mm長度18.90mm金屬彈殼及
    直徑8.84mm金屬彈頭組合而成之土造子彈1顆之事實，雖矢
    口否認持有具殺傷力之子彈犯行，辯稱：94年12月31日我載
    張谷伐去新崗子王爺廟拿1袋的塑膠袋，然後他又要我載他
    去湖口交流道等朋友，沒有等到人，12月31日凌晨就至我家
    ，張谷伐說要等他朋友的電話，之後他說他朋友沒有要來，
    張谷伐就說那包東西要我先放好，他早上3、4點離開我家先
    回家，是警方打開之後我才知道那包是槍枝、子彈云云。惟
    經原審傳喚證人張谷伐到庭，其結稱：我知道甲○○家大概
    住在什麼地方，但我沒有去過他永寧街住處，我並沒有於94
    年12月31日將槍彈交給甲○○，甲○○被查到的這兩把槍不
    是我交給他的，我不曾交付槍枝、子彈給他，我也沒有叫甲
    ○○去新崗子王爺廟拿1袋塑膠袋，然後要他載我去湖口交
    流道等朋友，扣案黑色皮包、綠色手提包、塑膠袋等我沒有
    看過，這些也不是我的東西，跟我沒有關係等語在卷（見原
    審96年5月28日審判筆錄），足證被告所辯95年1月1日扣案
    具殺傷力之土造子彈1顆係屬張谷伐於查獲前1日放置在我住
    處，我不知手提袋內係放置槍枝子彈云云，並無事證可憑。
    參以其警詢時已自承：警方所查扣之1個紫色塑膠袋內黑色
    手提袋1把改造92手槍及綠色手提袋內1把改造8釐米手槍及
    改造子彈5顆，改造手槍工具1批是1個叫阿華之男子所給我
    等語在卷（見95年度偵字第240號卷第9-12頁之95年1月2日
    警詢筆錄），並未為不知情之辯解，且依其供述，前開子彈
    等係阿華者所贈送，已由阿華者移轉交付該有殺力之子彈所
    有權，而取得事實上之占有，其非法持有殺傷力之子彈犯行
    堪以認定，益證前開所辯亦屬臨訟圖卸之詞，不足採信。
  (三)綜上所述，本案事證明確，被告持有具殺傷力之槍彈犯行均
    堪以認定，應依法論科。
三、論罪科刑部分：
　(一)新舊法之比較
  1.查被告行為後，刑法部分條文業於94年1月7日修正，94年2
    月2日公布，95年7月1日施行，現行刑法第2條第1項規定：
    「行為後法律有變更者，適用行為時之法律，但行為後之法
    律有利於行為人者，適用最有利於行為人之法律」，上開規
    定乃與刑法第1條罪刑法定主義契合，而貫徹法律禁止溯及
    既往原則，係規範行為後法律變更所生新舊法律比較適用之
    準據法，是刑法第2條本身雖經修正，但該條既屬適用法律
    之準據法，本身尚無比較新舊法之問題，應一律適用裁判時
    之現行刑法第2條第1項之規定，為「從舊從輕」之比較，以
    決定適用之刑罰法律，先予敘明。且比較時應就罪刑有關之
    共犯、未遂犯、想像競合犯、牽連犯、連續犯、結合犯，以
    及累犯加重、自首減輕暨其他法定加減原因（如身分加減）
    與加減例等一切情形，綜其全部罪刑之結果而為比較，此有
    最高法院95年第8次刑事庭會議決議可資參照。
  2.被告行為時之刑法第33條第5款原規定主刑之種類如下：「
    五、罰金：1元以上」；該條款嗣修正為：「主刑之種類如
    下：五、罰金：新臺幣1千元以上，以百元計算之」。是修
    正後罰金刑最高額上限雖無變更，惟最低額下限則提高為新
    臺幣1千元，比較修正前後之規定，自以行為時科處罰金刑
    之法律較有利被告。
  3.又修正前刑法第51條規定：「數罪併罰，分別宣告其罪之刑
    ，依左列各款定其應執行者：」其中第5款規定：「宣告多
    數有期徒刑者，於各刑中之最長期以上，各刑合併之刑期以
    下，定其刑期。但不得逾20年」；修正後刑法第51條第5款
    規定：「宣告多數有期徒刑者，於各刑中之最長期以上，各
    刑合併之刑期以下，定其刑期。但不得逾30年」，比較結果
    ，修正後刑法並非有利於被告，依刑法第2條第1項前段之規
    定，應依修正前刑法，定其應執行刑。
  4.綜合上述各條文修正前後之比較，揆諸修正後刑法第2條第1
    項規定之「從舊從輕」原則及前揭最高法院決議意旨，修正
    後之規定並非較有利於被告，爰依刑法第2條第1項前段規定
    ，適用行為時即修正前之刑法，對被告較為有利。
  5.另按民國95年7月1日修正公布施行之刑法第2條第1項規定，
    行為後法律有變更者，適用行為時之法律。但行為後之法律
    有利於行為人者，適用最有利於行為人之法律，係採從舊從
    輕之原則。而所謂「法律有變更」，係指足以影響行為之可
    罰性範圍及其法律效果之法律修正而言，易科罰金之折算標
    準、易服勞役之折算標準及期限涉及裁量權之行使，係屬科
    刑規範事項，其折算標準於裁判時並應於主文內諭知，與一
    般純屬執行之程序有別，是如新舊法對易科罰金之折算標準
    、易服勞役之折算標準及期限各有不同時，自應依上開規定
    ，比較適用最有利於行為人之法律。而比較時應就罪刑有關
    之共犯、未遂犯、連續犯、牽連犯、結合犯、以及累犯加重
    、自首減輕、暨其他法定加減原因、與加減例等一切情形，
    綜其全部之結果，而為比較，再適用有利於行為人之法律處
    斷，且應就罪刑有關之一切情形，比較其全部之結果，而為
    整個之適用，不能割裂而分別適用有利益之條文，最高法院
    24年上字第4634號、27年上字第2615號判例固足參照，但此
    之所謂不能割裂適用，係指與罪刑有關之本刑而言，不包括
    易刑處分，事關刑罰執行之易刑處分仍應分別適用最有利於
    行為人之法律。易言之，倘所處之主刑同時有徒刑、拘役易
    科罰金、罰金易服勞役之情形時，關於易科罰金、易服勞役
    部分應分別為新舊法有利不利之比較，依刑法第2條第1項從
    舊從輕原則定其易刑之折算標準（最高法院96年台上字第22
    33號判決意旨參照）。本件被告於犯罪時刑法第42條第2項
    規定：「易服勞役以（銀元）1元以上3元以下折算1日，但
    勞役期限不得逾6月」，被告行為時易服勞役之折算標準，
    業據修正前罰金罰鍰提高標準條例第2條前段（現已刪除）
    規定，就其原定數額提高為100倍折算1日，則本件被告行為
    時之易服勞役折算標準，本亦應以銀元300元折算1日，即新
    台幣900元折算1日。惟修正後刑法第42條第3項前段規定：
    「易服勞役以新台幣1000元、2000元或3000元折算1日」，
    茲比較新舊法，自以修正後之易服勞役折算標準較有利於被
    告，應依刑法第2條第1項後段規定，適用修正後之刑法第42
    條第3項前段規定，定其易服勞役折算標準。
　(二)被告自94年8月間起迄同年9月21日遭警查獲為止之持有槍彈
    犯行，係犯槍砲彈藥刀械管制條例第8條第4項之未經許可持
    有可發射子彈具有殺傷力之槍枝罪、同條例第12條第4項之
    未經許可持有子彈罪；另其94年12月31日起至翌日即95年1
    月1日止之持有子彈犯行，係犯槍砲彈藥刀械管制條例第12
    條第4項之未經許可持有子彈罪。起訴書雖認被告經友人張
    谷伐交付具殺傷力之土造子彈及不具殺傷力之改造手槍及子
    彈而無故寄藏之，因認其所犯係寄藏子彈罪，惟94、95年間
    張谷伐並無涉嫌違反槍砲彈藥刀械管制條例之前科，此有張
    谷伐之本院被告前案紀錄表在卷可憑，故本院並未認定犯罪
    事實(二)被告所持有子彈之來源係張谷伐；另被告所涉犯罪事
    實(二)部分，業據蒞庭檢察官當庭更正起訴事實及法條為持有
    子彈罪（見原審95年12月25日準備程序筆錄第3頁），均特
    此敘明。又被告行為後，刑法第55條關於想像競合犯之規定
    修正為：一行為而觸犯數罪名者，從一重處斷。但不得科以
    較輕罪名所定最輕本刑以下之刑。相較於舊法，新增但書之
    規定，惟新增但書之規定，乃法理之明文化，不生比較新舊
    法之問題，應適用修正後之規定。故被告自94年8月間起迄
    同年9月21日遭警查獲為止，以一持有行為同時觸犯持有槍
    枝罪及持有子彈罪，為想像競合犯，應依修正後刑法第55條
    之規定從一重之持有槍枝罪處斷。上開持有槍枝犯行，與94
    月12日31日起迄翌日即95年1月1日遭警查獲時為止之持有子
    彈犯行，犯意各別，罪名不同，應予分論併罰之。
四、原審以事實欄一(一)所載被告持有槍枝犯行部分，罪證明確，
    而適用槍砲彈藥刀械管制條例第8條第4項，刑法第2條第1項
    、第11條前段、第55條、第42條第3項前段、第38條第1項第
    1 款，並審酌具有殺傷力之改造槍枝及子彈均係屬高度危險
    之物品，非經主管機關許可，當不得擅自持有，被告漠視法
    令，非法持有槍枝、子彈，危害社會治安，且審理時未能坦
    承全部犯行，犯後態度不佳，前已有違反槍砲彈藥刀械管制
    條例前科經宣告緩刑，猶不知悛悔，竟再度持有槍彈，顯見
    並無悔意，兼衡其犯罪動機、目的、手段、生活狀況、智識
    程度等一切情狀，量處有期徒刑3年4月，併科罰金新臺幣5
    萬元；並依刑法第2條第1項後段規定，適用修正後之刑法第
    42條第3項前段規定，定其易服勞役折算標準（詳如前述）
    。復說明94年9月21日扣案之仿BERETTA廠84型半自動手槍製
    造之玩具手槍換裝土造金屬槍管而成之改造手槍1支（含彈
    匣1個、槍枝管制編號000000 0000號），具有殺傷力，屬違
    禁物，應依刑法第38條第1項第1款之規定宣告沒收之；至於
    94年9月21日扣案具殺傷力之土造子彈2顆，及95年1月1日扣
    案具殺傷力之土造子彈1顆，業經刑事警察局鑑驗試射，已
    經實際擊發而僅餘彈殼、彈頭；其餘94年9月21日扣案不具
    殺傷力之土造子彈1顆及玩具金屬彈殼4顆、彈殼3顆，經鑑
    定後均不具殺傷力，而不具違禁物之性質，故皆無庸為沒收
    之諭知。經核原判決關此部分認事用法，並無違誤，被告上
    訴仍執詞否認犯行，為無理由，應予駁回。
五、惟原審就事實欄一(二)所載被告持有子彈部分予以論罪科刑，
    固非無見，惟查：被告行為後，九十六年罪犯減刑條例業於
    九十六年七月四日經總統公布，並於同年月十六日施行，被
    告係於九十六年四月二十四日以前犯本罪，符合罪犯減刑條
    例第二條第一項第三款之規定，應予以減刑，原審未及審酌
    ，容有未洽。被告上訴仍執詞否認此部分犯行而指摘原判決
    不當，雖無理由，惟原判決既有上開可議，自應由本院予以
    撤銷改判。爰審酌具有殺傷力之子彈係屬高度危險之物品，
    非經主管機關許可，當不得擅自持有，被告漠視法令，非法
    持有子彈，於審理時仍否認犯行，犯後態度不佳，且前已有
    違反槍砲彈藥刀械管制條例前科經宣告緩刑，猶不知悛悔，
    竟再度持有子彈，顯見並無悔意，兼衡其犯罪動機、目的、
    手段、生活狀況、智識程度等一切情狀，量處如主文第二項
    所示刑，並諭知易服勞役折算標準；再依罪犯減刑條例之規
    定減輕其刑，並諭知易服勞役折算標準。95年1月1日扣案不
    具殺傷力之改造手槍2支、土造子彈4顆，經鑑定後均不具殺
    傷力，而不具違禁物之性質，故皆無庸為沒收之諭知；另扣
    案之電鑽1支、小型砂輪機1臺、手提式砂輪機1臺、小銼刀5
    支、鋼鋸1支、虎口鉗1支、尖嘴鉗1支，因與本案無涉，亦
    不為沒收之宣告，附此敘明。
六、原判決關於事實欄一(二)部分既經本院撤銷改判，則原判決所
    定應執行之刑亦應併予撤銷，爰就撤銷改判部分減刑後所處
    有期徒刑2月與駁回上訴部分所處有期徒刑3年4月，定應執
    行有期徒刑3年4月。
據上論斷，應依刑事訴訟法第369條第1項前段、第368條、第364
條、第299條第1項前段，槍砲彈藥刀械管制條例第12條第4項，
刑法第2條第1項、第11條前段、第55條、第42條第3項前段、第3
8條第1項第1款、修正前刑法第51條第5款、第7款，中華民國96
年罪犯減刑條例第2條第1項第3款、第7條、第9條，判決如主文
。
本案經檢察官曾忠己到庭執行職務。
中　　華　　民　　國　　96　　年　　9 　　月　　18　　日
　　　　　　　　　刑事第九庭審判長法　官  劉景星
  　　　　　　　　　　　　　　　　法  官  周盈文
        　　　　　　　　　　　　　法  官  吳啟民
以上正本證明與原本無異。
如不服本判決，應於收受送達後十日內向本院提出上訴書狀，其
未敘述上訴之理由者並得於提起上訴後十日內向本院補提理由書
（均須按他造當事人之人數附繕本）。
                                  書記官  江采廷
中　　華　　民　　國　　96　　年　　9 　　月　　20　　日
附錄：本案論罪科刑法條全文
槍砲彈藥刀械管制條例第8條第4項
未經許可，持有、寄藏或意圖販賣而陳列第1項所列槍枝者，處3
年以上10年以下有期徒刑，併科新臺幣700萬元以下罰金。
槍砲彈藥刀械管制條例第12條第4項
未經許可，持有、寄藏或意圖販賣而陳列子彈者，處5年以下有
期徒刑，併科新台幣300萬元以下罰金。
